臺灣高等法院民事判決
110年度家上字第10號
上  訴 人 即
附帶被上訴人  乙○○
訴 訟代理 人  何宗翰律師
複  代理  人  黃致瑜律師
被 上訴人 即
附 帶上訴 人  甲○○
訴 訟代理 人  吳漢甡律師
上列當事人間請求夫妻剩餘財產分配事件，上訴人對於中華民國
109年11月9日臺灣士林地方法院109年度家財訴字第1號判決提起
上訴，被上訴人提起附帶上訴，本院於111年1月25日言詞辯論終
結，判決如下：
    主  文
上訴及附帶上訴均駁回。
第二審訴訟費用，上訴部分由上訴人負擔；附帶上訴部分由被上
訴人負擔。
    事實及理由
一、被上訴人即附帶上訴人甲○○（下稱甲○○）主張：兩造於民國
    97年4月23日結婚，未約定夫妻財產制，上訴人即附帶被上
    訴人乙○○(原名○○○，下稱乙○○)於107年4月3日提起離婚之訴
    ，經原法院於108年3月20日以107年度婚字第190號判決准兩
    造離婚確定，107年4月3日即為婚後剩餘財產範圍及價值計
    算之基準日（下稱基準日）。乙○○於104年間，為購買坐落
    臺北市○○區○○段○○段00000○號房屋權利範圍185/10000、同
    小段31930建號房屋權利範圍全部，及其基地即同段295地號
    土地權利範圍225/100000（下合稱系爭北投房地），曾向伊
    借款，伊並陸續為乙○○墊付系爭北投房地之頭期款新臺幣（
    下同）550萬元，及自104年12月起至107年1月間分期房貸28
    3萬4,000元（每月10萬9,000元、共26期），暨裝潢及家具
    支出約150萬元（以上合計983萬4,000元，下稱系爭墊款）
    ，伊自得請求乙○○返還。又乙○○之婚後剩餘財產較伊為多，
    伊亦得依民法第1030條之1規定，請求分配剩餘財產之差額
    ，爰一部請求，擇一依消費借貸、民法第1030條之1規定之
    法律關係，聲明求為判決：㈠、乙○○應給付甲○○500萬元，及
    自起訴狀繕本送達後一個月之翌日即108年6月18日起至清償
    日止，按週年利率百分之5計算之利息。㈡、願供擔保請准宣
    告假執行。
二、乙○○則以：兩造間並無消費借貸關係，甲○○係為善盡扶養家
    庭責任始自行給付系爭墊款，伊不曾應允將出售門牌號碼為
    新北市○○區○○路○段00號6樓房地（下稱三重房地）所得價金
    用以清償甲○○所為之系爭墊款。系爭北投房地為伊婚後受甲
    ○○贈與而無償取得，不應計入婚後財產。又依臺灣臺北地方
    法院（下稱臺北地院）105年度司票字第14732號及105年度
    抗字第597號確定裁定（下稱系爭執行名義）所示，甲○○於
    基準日對訴外人陳儷文有760萬元債權，且甲○○另持有訴外
    人陳碧玉所開立面額為223萬元之支票1紙，均應列入甲○○之
    婚後財產。甲○○對林達偉、江明鴻則均不負借款本息債務，
    不應予扣除等語，資為抗辯。
三、原審為甲○○一部勝訴、一部敗訴之判決，即判命：乙○○應給
    付甲○○387萬9,353元，及自108年6月18日起至清償日止，按
    週年利率百分之5計算之利息，且依兩造聲請分別定擔保金
    宣告准予或免為假執行，並駁回甲○○其餘之訴及假執行之聲
    請。乙○○就原審判決敗訴部分，提起上訴，聲明：㈠、原判
    決不利於乙○○部分廢棄。㈡、上開廢棄部分，甲○○在第一審
    之訴及假執行之聲請均駁回。甲○○則答辯聲明：上訴駁回，
    並就其敗訴部分提起附帶上訴，附帶上訴聲明：㈠、原判決
    關於駁回甲○○後開第二項之訴及假執行之聲請部分廢棄。㈡
    、上開廢棄部分，乙○○應再給付甲○○112萬0,647元，及自10
    8年6月18日起至清償日止，按週年利率百分之5計算之利息
    。乙○○對附帶上訴則答辯聲明：附帶上訴駁回。
四、查，兩造於97年4月23日結婚，未約定夫妻財產制，乙○○於1
    07年4月3日提起離婚之訴，經原法院於108年3月20日以107
    年度婚字第190號判決准兩造離婚確定；乙○○為系爭北投房
    地之登記名義人，甲○○則為乙○○支付系爭北投房地之頭期款
    550萬元，與自104年12月起至107年1月間分期房貸283萬4,0
    00元（每月10萬9,000元、共26期），及裝潢、家具支出約1
    50萬元，總計系爭墊款數額達於983萬4,000元；又甲○○因遭
    訴外人陳儷文侵占寄賣珠寶飾品而對陳儷文有系爭執行名義
    所載債權金額760萬元，惟陳儷文名下無其他財產可供執行
    而經臺北地院核發債權憑證；甲○○另執有訴外人陳碧玉依序
    開立發票日各為105年7月31日、8月10日、9月25日、面額為
    各為95萬元、90萬元、38萬元之支票3張（總額為223萬元，
    下合稱223萬元支票），然經提示亦不獲承兌等情，為兩造
    於本院審理時所不爭執（見本院卷第76至77頁、第183至184
    頁），並有臺灣臺北地方檢察署檢察官107年度偵字第10659
    號起訴書、兩造對話記錄、戶籍謄本（現戶部分）、全戶戶
    籍資料（完整姓名）查詢結果、稅務電子閘門財產所得調件
    明細表、臺北地院105年度司票字第14732號民事裁定、105
    年度抗字第597號、臺灣新北地方法院（下稱新北地院）105
    年度司促字第28679號支付命令、同法院三重簡易庭106年度
    重簡字第79號民事裁定、不動產買賣契約書及增補契約、臺
    北地院106年4月21日北院隆106司執荒字第38064號債權憑證
    及後附繼續執行紀錄表、223萬元支票影本及退票理由單等
    件在卷可稽（見原審訴字卷第13至17頁、第18至40頁、第53
    頁，原審卷一第15頁、第53至73頁、第99至116頁，原審卷
    二第31至35頁，本院卷第92至93頁），堪信為真。
五、甲○○主張其為乙○○代墊系爭北投房地之頭期款、自104年12
    月起至107年1月間之房貸、裝潢及家具支出等金額，乙○○向
    其借用系爭墊款，自應負償還責任云云，並提出兩造間之對
    話記錄1份為證。惟為乙○○所否認，並抗辯：系爭墊款係甲○
    ○為承擔扶養家庭責任而自願給付，並非借款等語。經查：
㈠、按當事人主張有利於己之事實者，就其事實有舉證之責任。
    民事訴訟法第277條第1項前段定有明文。又當事人主張有金
    錢借貸關係存在，須就其發生所須具備之特別要件即金錢之
    交付及借貸意思表示互相一致負舉證之責任，若僅證明有金
    錢之交付，未證明借貸意思表示互相一致者，尚不能認為有
    金錢借貸關係存在。查甲○○曾為系爭北投房地支付系爭墊款
    之事實，固為兩造所不爭（見本院卷第137頁、第184頁），
    然依上開說明，仍應由甲○○舉證證明兩造間借貸契約之意思
    表示合致，始足認兩造間有金錢借貸關係存在。
㈡、甲○○固舉兩造間之對話記錄（見原審訴字卷第18至40頁），
    主張彼此間就系爭墊款成立借貸關係。惟依兩造於106年2月
    10日之對話內容所示，兩造在談及三重房地如何出售事宜時
    ，乙○○先稱：「你的壓力我不是不知道，但是我面對仲介我
    也有我的壓力」、「雖然錢的部分是你在處理，但是談這些
    我也要考慮到錢的層面，不是完全不談」、「我覺得扣掉北
    投的沒賺沒關係，但總不能把付的頭款吃掉」等語，而表示
    不能立即出售，甲○○即稱：「其實你想多了，每月都在吃利
    息。拖越久吃越多」等語（見原審訴字卷第18至19頁）。可
    知兩造於婚姻關係存續期間內，確係由甲○○負責籌措家用所
    需資金來源，乙○○則負責須處理相關家庭事務。倘甲○○為乙
    ○○代墊支付系爭北投房地之分期貸款係對於乙○○之借款，則
    不論系爭北投房地之房貸利息究應如何支付，本應屬乙○○之
    個人債務問題，與兩造因共同經營家庭生活所生之債務無關
    ，甲○○毋須向乙○○抱怨系爭北投房地之貸款利息累積過高之
    事，並催促乙○○盡快出售三重房地。由是以觀，乙○○抗辯甲
    ○○係基於負擔扶養家庭責任而代為給付系爭墊款，已非無據
    。
㈢、再依兩造於106年7月21日下午5時14分至5時51分之對話內容
    所示，甲○○陳稱：「我覺得！我們量力而為！我光這一個月
    開銷就30幾萬！下個月怎麼算也是要30幾！現在一個月有50
    000就偷笑了！所以還是想辦法趕快處理房子，其他能省則
    省吧！」等語，乙○○隨即回稱：「好的」，甲○○繼而再稱：
    「現在是在燒錢！房子想辦法處理掉！」，乙○○則稱：「在
    聯絡想看的鄰居了」等語（見原審訴字卷第20頁）。非但可
    見兩造確曾討論要以出售乙○○名下之三重房地所得價金用來
    支應家庭開銷，甲○○更將系爭北投房地每月所須支付之分期
    房貸納入家用開銷項目而努力奔走資金。此由觀諸甲○○於10
    6年11月21日下午3時25分至3時28分，經乙○○說明當時之補
    習費、電費、制服費、第四台、網路費等相關支付情形並央
    求甲○○再額外提供家用時，當場表示：「我為難你！只要家
    裡有帳單！你就放在桌上！我要想破頭！」、「我現在每個
    月出都要去找錢付房貸，還有你的50000」，經乙○○回稱：
    「我說了我沒錢才跟你開口」、「你以為我願意嗎？」等語
    後，甲○○隨即陳稱：「你沒錢找我開口，我找誰……」、「你
    不願意！我願意嗎？」、「請你幫幫我想辦法趕快把房子處
    理掉吧！」等語（見原審訴字卷第21至22頁）；以及兩造於
    107年2月1日下午12時12分起至12時30分為止之對話內容，
    甲○○自陳：「其實想法很簡單當初買北投房子的時候講好」
    、「使用三重的房子來換」、「我只是代墊買房的款項。而
    我只支付裝潢跟家具，……」等語（見原審訴字卷第29至30頁
    )，益顯明瞭。實由甲○○雖已面對高度經濟壓力之情況下，
    猶未於上開對話中開口要求乙○○清償系爭墊款，反而或係請
    託乙○○盡快協助出售三重房地，或係仍直言自己願意負擔裝
    潢家具費用，足見甲○○為系爭北投房地所支付之系爭墊款確
    係基於兩造共同經營婚姻生活之花費，並非乙○○向甲○○所為
    之借貸甚明。乙○○抗辯：系爭墊款均係甲○○同意承擔支付之
    家用等語，應屬有據。此外，甲○○復無法舉證證明其如何以
    系爭墊款而與乙○○成立消費借貸契約之事實存在，則其主張
    因代為墊付系爭墊款而與乙○○成立消費借貸之合意，並依消
    費借貸之法律關係請求乙○○清償云云，即屬無據。
六、甲○○再主張:乙○○之婚後剩餘財產較伊為多，伊得依民法第1
    030條之1規定，請求分配剩餘財產之差額云云，惟為乙○○所
    否認，並以前揭情詞置辯。查：
㈠、兩造於97年4月23日結婚，未約定夫妻財產制；乙○○於107年4
    月3日提起離婚之訴，經原法院以107年度婚字第190號判決
    准兩造離婚確定，是依民法第1030條之4第1項規定，雙方婚
    後財產之範圍及價值計算，應以107年4月3日為基準日。
㈡、甲○○於基準日並無剩餘財產：
  ⒈甲○○所有如附表婚後財產欄編號⒈⒉所示之婚後財產，依序為2
    萬4,669元、47萬5,000元，合計共49萬9,669元。
  ⒉甲○○所有如附表婚後財產欄編號⒊⒋所示之婚後財產部分：
　⑴查甲○○前於105年7月間因遭訴外人陳儷文侵占鑽石而受有損
    害，對陳儷文取得760萬元債權，並執有陳儷文簽發如系爭
    執行名義所示本票2張，且據陳碧玉開立面額共計223萬元支
    票3張後再由陳儷文背書擔保等情，為兩造所不爭執（見原
    審卷一第196頁、第281至282頁、卷二第43頁、本院卷第92
    頁），並有臺北地院106年4月21日北院隆106司執荒字第380
    64號債權憑證及繼續執行紀錄表在卷可稽（見原審卷二第31
    至35頁）。又甲○○曾就該223萬元向陳碧玉、陳儷文聲請核
    發支付命令，惟經陳碧玉等人聲明異議而視為起訴，甲○○即
    撤回訴訟，亦有新北地院105年度司促字第28679號、同法院
    三重簡易庭106年度重簡字第79號裁定、106年2月14日民事
    撤回狀在卷可稽（見原審卷一第105至107頁、卷二第37頁）
    。
　⑵依上開760萬元債權之繼續執行紀錄表所載，甲○○雖先後於10
    7年3月27日、108年3月6日、109年8月31日對陳儷文聲請強
    制執行，但均未受償，併參以陳儷文於106年間名下並無任
    何財產，亦有財政部北區國稅局106年度綜合所得稅各類所
    得資料清單在卷可稽（見原審卷一第217至219頁），足見甲
    ○○實無從對陳儷文之財產為追償；再依前述支票影本所載（
    見本院卷第92頁），陳碧玉所簽發之223萬元支票前經甲○○
    提示請求付款，亦均遭退票，且陳碧玉不但業經列為拒絕往
    來戶，事後復因積欠其他債務而遭原法院於110年2月22日核
    發債權憑證，有原法院110年2月22日士院聲110司執智字第4
    878號債權憑證可稽（見本院卷第142頁）。準此以言，上開
    760萬元債權及223萬元支票債權經核均係已屆清償期但無法
    獲償之不良債權，而此等收回有困難之不良債權價值決定，
    實不應專以其帳面價值為之。經本院審酌上開債權於基準日
    前、後均經依法追償及強制執行均無效果，可見陳儷文或陳
    碧玉並無財產可供甲○○為強制執行，客觀上自難認甲○○對陳
    儷文所有之760萬元債權、或對陳碧玉之223萬元支票債權於
    基準日有實際交易價格，是甲○○就上開債權之價值自均應以
    零元列計。又甲○○所有如附表婚後財產欄編號⒊⒋所示之婚後
    財產價值於基準日均應列計為零元，即無再予深究附表編號
    ⒊⒋二者間所擔保債權金額之關係為何之必要，附此敘明。
  ⒊甲○○所負如附表婚後債務欄編號⒈⒉所示之婚後債務部分：
  ⑴查甲○○主張其先後於105年9月29日、106年3月13日向江明鴻
    、林達偉借款各270萬元、150萬元而負有婚後債務，並據其
    提出借款憑據2紙為證（見原審卷一第49至51頁）。佐以證
    人江明鴻於原審審理時證稱：伊繼承家業在夜市開設鑫記珠
    寶行，伊先前把鑽石、耳環借給甲○○銷售，總共賣了270萬
    元，甲○○打電話跟伊說這批貨已經賣掉，但跟伊商量要借用
    安家費用，就在105年9月29日準備好借據帶來給伊簽，但甲
    ○○到現在還沒有還清這筆借款，只有說處理好會還給伊等語
    （見原審卷一第343至345頁），另證人林達偉於原審亦到庭
    證稱：伊與甲○○是高中同學，甲○○於106年3月12日跟伊說他
    在外面被倒又有北投房貸，問伊是否願意把錢借給他做為家
    庭開銷，經伊同意後，甲○○就在隔天拿借據給伊簽立，並說
    等他老婆三重房子賣掉就還，但到現在都沒有還錢，伊係拿
    互助會會款的現金150萬元交給甲○○等語（見原審卷一第347
    至349頁），併參諸訴外人陳儷文係自105年3月起至同年7月
    22日止，將甲○○因寄賣所交付之鑽石首飾予以侵占後持往典
    當換價，有臺灣臺北地方檢察署檢察官107年度偵字第10659
    號起訴書可稽（見原審訴字卷第13至17頁），且依甲○○所提
    出之兩造間之對話譯文，亦可見兩造間於106年2月10日起即
    再三因家庭經濟問題而屢生衝突口角，有前揭譯文在卷（見
    原審訴字卷第18至40頁），核與證人江明鴻、林達偉上開證
    述情節脗和，堪認甲○○主張其於上開時日先後各向江明鴻、
    林達偉借款270萬元、150萬元等語，並非子虛，至乙○○空言
    質疑證人江明鴻、林達偉之證述不實云云，難認可採。
  ⑵乙○○又抗辯：甲○○於訴訟外向伊坦承向江明鴻之2筆借款債務
    ，其中一筆係以貨品抵償，另一筆則僅剩欠款160萬元，可
    見甲○○對江明鴻所積欠之債務數額應為160萬元而非270萬元
    云云，並提出提出兩造間於107年2月16日、同年3月11日之
    對話記錄為證（見本院卷第71至72頁）。然細繹兩造間之上
    開對話內容，甲○○於107年2月16日當天係表示：「江先生！
    有兩筆」、「一筆是我拿他的貨賣被陳姐拿去！用我貨抵」
    、「一筆是他借我的錢！讓我先去跟永旭處理，我還到剩16
    0」等語（見本院卷第70頁），核與證人江明鴻於原審證稱
    ：「……，105年9月甲○○在還款時有跟我商量跟我借安家費用
    ，他那時有房貸，被倒債，所以跟我商借貨款」、「（借據
    時間上是否有照實寫？）是，是105年9月29日……」、「（除
    了270萬，甲○○是否還有其他借款？）……，我借他270萬元去
    把東西贖回來，東西有贖回來」、「（這筆借款甲○○是否有
    償還？）有，他陸陸續續到今年3月還清」、「（前前後後
    借了兩筆270萬？……）是……」等語一致（見原審卷一第343至
    345頁）。可見甲○○當初為贖回遭陳儷文典當之珠寶飾品，
    早在105年9月簽立借據予江明鴻前，即已先行向江明鴻借用
    270萬元（下稱無借據之270萬元借款），否則甲○○不會在10
    5年9月間簽立借據之前即須向江明鴻「還款」。而該無借據
    之270萬元借款，於107年2月16日當時固經甲○○陸續清償而
    僅剩餘160萬元，並於江明鴻於109年8月20日在原審證述當
    天陳明業已還清，惟本案所涉及之債務，既係甲○○向江明鴻
    所借用之另筆270萬元（下稱有借據之270萬元借款），二者
    尚有不同，自不能以無借據之270萬元借款之清償情形，用
    以判斷有借據之270萬元借款之獲償數額。此外，乙○○復無
    法舉證證明甲○○究係如何清償有借據之270萬元借款予江明
    鴻，則其抗辯甲○○對江明鴻所負之如附表婚後債務欄編號⒈
    所示之婚後債務金額僅有160萬元而非270萬元，即非可採。
  ⒋甲○○所負如附表婚後債務欄編號⒊所示之婚後債務部分：
　　查，甲○○主張其於基準日因車牌號碼000-0000號自小客車之
    貸款而有汽車債務各5萬1,552元、38萬1,915元，合計共有4
    3萬3,467元未清等情，業據其提出繳費收據及元大商業銀行
    放款帳務性交易明細查詢共2份為證（見原審卷一221至224
    頁、第245至277頁），復為乙○○所不爭執（見原審卷一第28
    6頁），是甲○○主張其負有如附表婚後債務欄編號⒊所示之婚
    後債務，亦屬可信。
  ⒌從而，甲○○之婚後財產如附表婚後財產欄編號⒈⒉⒊⒋所示，依
    序為2萬4,669元、47萬5,000元、0元、0元，合計共49萬9,6
    69元（計算式：2萬4,669元＋47萬5,000元＋0元＋0元＝49萬9,6
    69元）；婚後債務則如附表婚後債務欄編號⒈⒉⒊所示，依序
    為270萬元、150萬元、51,552元、381,915元，合計共463萬
    3,467元（計算式：270萬元＋150萬元＋51,552元＋381,915元＝
    463萬3,467元）。準此，甲○○現存之婚後財產與其所負債務
    兩相抵扣後，其剩餘財產為負數，應以零計算。
㈢、乙○○於基準日之剩餘財產合計775萬8,706元。
  ⒈乙○○所有如附表婚後財產欄編號⒈⒉所示之婚後財產部分：
　　查乙○○固不否認其所有如附表婚後財產欄編號⒈⒉所示之台新
    銀行三重分行及第一商銀長泰分行帳戶，於基準日分別有存
    款11萬3,056元、5萬0,201元，並有乙○○台新銀行存摺及第
    一銀行交易明細在卷（見原審卷二第289、293頁），惟抗辯
    ：有關伊附表婚後財產欄編號⒉所示第一商銀長泰分行帳戶
    內之5萬0,201元部分，係甲○○當初為支付兩造所生子女之扶
    養及教育費用而匯款至子女帳戶後，伊為方便運用，才轉匯
    至伊第一商銀帳戶內，不應列為伊之婚後財產等語，並提出
    其子女○○○、○○○之第一商銀長泰分行存摺封面及內頁為證（
    見原審卷二第15至17頁）。而觀諸上開存摺所載交易記錄所
    示，每於甲○○匯款相當金額至○○○、○○○帳戶之後，乙○○隨即
    將甲○○所匯款金額轉匯至自己帳戶內，堪認乙○○抗辯其第一
    商銀長泰分行帳戶內金錢，係甲○○所支付之子女教育扶養費
    用等語，非無可信，再參以甲○○於上訴後又已不再爭執乙○○
    所有第一商銀長泰分行帳戶內金錢並非乙○○之婚後財產（見
    本院卷第77至78頁），該第一商銀長泰分行帳戶內之金錢自
    不應予以列計。從而，乙○○抗辯僅有附表婚後財產欄編號⒈
    所示之存款應予列計為婚後財產，至同欄位編號⒉之存款則
    不應予以列計等語，應屬可採。
  ⒉乙○○所有如附表婚後財產欄編號⒊所示之婚後財產部分：
　　乙○○雖抗辯:系爭北投房地係甲○○為補償伊婚後未能外出工
    作而無償贈與予伊云云，並提出劃有灰色底線之對話記錄為
    證（見本院卷第183頁、原審訴字卷第103頁以下），惟為甲
    ○○所否認，而綜觀乙○○所提出之上開對話內容，均未見甲○○
    有何自承贈與系爭北投房地之具體表示，反而兩造係將北投
    房地列入討論，尋求解決兩造家庭經濟困境之對策，乙○○以
    此為證，已難認有據。況觀諸兩造於乙○○提起離婚訴訟前之
    107年2月9日兩造討論離婚及離婚後之財產分配、子女扶養
    費負擔之對話內容中，甲○○先表示乙○○請律師出面向其要求
    要拿北投房地，乙○○回稱：「關於剩餘財產分配」、「什麼
    叫我要拿北投房子」、「那是法律不是我」等語（見原審卷
    一第149頁），可見乙○○於107年2月9日對話當時，已向專業
    律師詢求法律意見，且認系爭北投房地應納入夫妻剩餘財產
    分配之範圍內，堪認其主觀上認知非不得將北投房地列計為
    婚後財產。而觀諸甲○○接著表示：「講真的！當初你要提出
    要賣北投房子說為了小孩！一句話我就把錢全部轉過來房貸
    一繳就兩年多！有說一句法律規定要寫什麼嗎！現在談離婚
    你卻請律師來跟我說法律規定」等語後（見同上頁），復未
    見乙○○對此有何反駁，益徵甲○○於婚後出資購置北投房地，
    係為兩造共同生活及子女所需，自屬為兩造婚姻共同生活而
    購置之婚後財產，且夫妻一方出資購置婚姻家庭生活必需之
    不動產作為婚後財產，而僅登記為其中一方所有，亦非罕見
    ，此外，乙○○復未能舉出其他證據證明甲○○當初究否係基於
    贈與之意思，而指定將其所買受之系爭北投房地登記於乙○○
    名下，則乙○○主張系爭北投房地為甲○○婚後無償致贈之財產
    而不得列計為婚後財產云云，自無可取，甲○○主張系爭北投
    房地應列計為乙○○之婚後財產，則屬有據。茲因系爭北投房
    地於基準日之價值，經兩造於原審合意為2,730萬元，有原
    審109年7月2日言詞辯論筆錄在卷可稽（見原審卷一第227至
    229頁），是乙○○所有如附表婚後財產欄編號⒊所示之婚後財
    產金額，即應列計為2,730萬元。
  ⒊乙○○所負如附表婚後債務欄編號⒈所示之婚後債務：
　　再者，乙○○主張其於基準日因系爭北投房地而對台新銀行負
    有房屋貸款債務1,965萬4,350元之事實，業據其提出不動產
    買賣契約書、增補契約、台新國際商業銀行放款餘額證明書
    等影本為證（見原審卷一第109至117頁），復為甲○○所不爭
    執（見本院卷第77頁），是乙○○主張其有附表婚後債務欄編
    號⒈所示之婚後債務1,965萬4,350元，亦屬可信。
  ⒋從而，乙○○之婚後財產如附表婚後財產欄編號⒈⒊所示，依序
    為11萬3,056元、2,730萬元，合計共2,741萬3,056元（計算
    式：11萬3,056元＋2,730萬元＝2,741萬3,056元）；婚後債務
    則如附表婚後債務欄編號⒈所示之1,965萬4,350元。準此，
    乙○○現存之婚後財產與其所負債務兩相抵扣後，其剩餘財產
    為775萬8,706元（計算式：2,741萬3,056元－1,965萬4,350
    元＝775萬8,706元）。
㈣、從而，兩造剩餘財產之差額即為775萬8,706元，甲○○依民法
    第1030條之1第1項規定，請求給付387萬9,353元，即為有理
    由，應予准許，逾此範圍所為請求，則為無理由，應予駁回
    。
七、按民法第1030條之1第1項前段明文規定「法定財產制關係消
    滅時，夫或妻現存之婚後財產，扣除婚姻關係存續所負債務
    後，如有剩餘，其雙方剩餘財產之差額，應平均分配」，是
    夫妻剩餘財產差額分配之請求，以法定財產制關係消滅為前
    提。次按給付無確定期限者，債務人於債權人得請求給付時
    ，經其為與催告有同一效力之起訴而未為給付，自受送達訴
    狀時起，負遲延責任，此觀民法第229條第2項規定自明。查
    ，乙○○於107年4月3日向原法院提起離婚之訴，經原法院於1
    08年3月20日以107年度婚字第190號判決准兩造離婚確定等
    情，此有乙○○之全戶戶籍資料（完整姓名）查詢結果在卷可
    稽（見原審卷一第15至16頁），是甲○○僅請求乙○○應給付自
    起訴狀繕本送達後一個月之翌日即108年6月18日起至清償日
    止，按週年利率百分之5計算之利息，自無不合，可以准許
    。
八、綜上所述，甲○○依民法第1030條之1第1項之規定，請求乙○○
    給付387萬9,353元，及自起訴狀繕本送達後一個月之翌日即
    108年6月18日起至清償日止（見原審訴字卷第52頁），按週
    年利率百分之5計算之利息，為有理由，應予准許；逾此範
    圍之請求，為無理由，不應准許。從而，原審就前開應准許
    部分，為甲○○勝訴之判決，並為供擔保得、免假執行之諭知
    ；並就不應准許部分駁回甲○○其餘之訴及假執行之聲請，於
    法並無違誤。兩造各就其敗訴部分，提起上訴及附帶上訴，
    指摘原判決不當，求予廢棄改判，均無理由，應駁回其上訴
    及附帶上訴。
九、本件事證已臻明確，兩造其餘攻擊或防禦方法，經本院斟酌
    後，認為均不足以影響本判決之結果，爰不予逐一論列，附
    此敘明。
十、據上論結，本件上訴及附帶上訴均為無理由，依民事訴訟法
    第449條第1項、第78條，判決如主文。
中　　華　　民　　國　　111 　年　　2 　　月　　22　　日
                    家事法庭
                        審判長法  官 王怡雯
                              法  官 吳素勤
　　　  　　　　　　　　　　　法  官 呂綺珍
正本係照原本作成。
如不服本判決，應於收受送達後20日內向本院提出上訴書狀，其
未表明上訴理由者，應於提出上訴後20日內向本院補提理由書狀
（均須按他造當事人之人數附繕本）上訴時應提出委任律師或具
有律師資格之人之委任狀；委任有律師資格者，另應附具律師資
格證書及釋明委任人與受任人有民事訴訟法第466 條之1第1項但
書或第2項所定關係之釋明文書影本。如委任律師提起上訴者，
應一併繳納上訴審裁判費。
中　　華　　民　　國　　111 　年　　2 　　月　　23　　日
                              書記官 蔡宜蓁  
 　　　























　　　　　　　　　
附表：